臺灣高等法院臺中分院刑事判決　　　 100年度上訴字第2341號
上　訴　人
即　被　告　李昱皇
上　訴　人
即　被　告　梁振盛
上列上訴人等因偽造文書等案件，不服臺灣臺中地方法院 100年
度訴字第2519號中華民國100年10月13日第一審判決（起訴案號
：臺灣臺中地方法院檢察署100年度偵字第18814號），提起上訴
，本院判決如下：
    主    文
上訴駁回。
    理    由
一、按依刑事訴訟法第350條、第361條、第362條、第367條規定
    ，不服地方法院之第一審判決而上訴者，須提出上訴書狀，
    並應敘述具體理由，為上訴必備之程式；其所提出之書狀未
    敘述上訴理由，或僅曾以言詞陳述上訴理由者，均應於上訴
    期間屆滿後20日內補提理由書於第一審法院。第一審法院經
    形式審查，認逾期未補提上訴理由者，應定期間先命補正；
    逾期未補正者，為上訴不合法律上之程式，應以裁定駁回。
    倘已提出上訴理由，但所提非屬具體理由者，則由第二審法
    院以上訴不合法律上之程式，判決駁回。而所謂具體理由，
    必係依據卷內既有訴訟資料或提出新事證，指摘或表明第一
    審判決有何採證認事、用法或量刑等足以影響判決本旨之不
    當或違法，而構成應予撤銷之具體事由，始克當之（例如：
    依憑證據法則具體指出所採證據何以不具證據能力，或依憑
    卷證資料，明確指出所為證據證明力之判斷如何違背經驗、
    論理法則）；倘僅泛言原判決認定事實錯誤、違背法令、量
    刑失之過重或輕縱，而未依上揭意旨指出具體事由，或形式
    上雖已指出具體事由，然該事由縱使屬實，亦不足以認為原
    判決有何不當或違法者（例如：對不具有調查必要性之證據
    ，法院未依聲請調查，亦未說明理由，或援用證據不當，但
    除去該證據仍應為同一事實之認定），皆難謂係具體理由，
    俾與第二審上訴制度，旨在請求第二審法院撤銷、變更第一
    審不當或違法之判決，以實現個案救濟之立法目的相契合，
    並節制濫行上訴（最高法院97年度臺上字第892號刑事判決
    意旨參照）。
二、上訴人即被告李昱皇、梁振盛（下稱被告）不服原審判決提
    起上訴，其上訴理由略謂：被告等家庭經濟狀況貧寒，迫於
    經濟壓力而思慮不周，且受到詐欺集團上手之鼓誘，因而犯
    下此案，對於本案犯罪事實皆已認罪，並配合原審法院進行
    調查，供出詐欺集團之上手，顯見犯後態度良好。被告等年
    紀尚輕，因家中經濟壓力沈重，且教育程度僅到國中畢業，
    無法繼續深造，就業方面經常失利，未能順利找到足夠養活
    自己的工作，因應徵時看到該工作薪水相當高，復因社會經
    驗、歷鍊不足，鋌而走險犯下此案，犯後實感懊悔不已。被
    告等雖向被害人章宏圖老先生共詐騙新臺幣（下同）150萬
    元，惟被告等於100年6月14日前往被害人住處詐騙時，見被
    害人為80餘歲之老人家，被告等立即心生反悔之意，惟因被
    告等僅為詐欺集團的下層人員－車手，無法自行決定終止詐
    騙行為，迫於無奈而先將被害人之金錢留放身上，未立即交
    予上手，約定嗣後再尋求機會返還被害人，足認被告等並非
    惡性重大之人。被告等於案發後曾多次向被害人乞求原諒，
    被害人亦已原諒被告等，被告等必當記取此次教訓，絕無再
    犯之虞，原審仍分別判處被告李昱皇有期徒刑2年、被告梁
    振盛有期徒刑1年6月（聲明上訴暨理由狀誤載為有期徒刑2
    年），量刑顯然過重，請求考量被告等之行為動機、家庭背
    景、年齡，從輕量刑等語。
三、惟按量刑輕重係屬事實審法院得依職權自由裁量之事項，茍
    已斟酌刑法第57條各款所列情狀而未逾法定刑度，即不得遽
    指為違法；且在同一犯罪事實與情節，如別無其他加重或減
    輕之原因，下級審量定之刑，亦無過重或失輕之不當情形，
    則上級審法院對下級審法院之職權行使，原則上應予尊重（
    最高法院72年臺上字第6696號、75年臺上字第7033號判例及
    85年度臺上字第2446號判決意旨參照）。經查，被告李昱皇
    、梁振盛對原審判決採用證據、認定事實及適用法律等節均
    不爭執，而原審判決理由已詳予載明審酌被告等正值年輕力
    壯之際，本應循正途獲取穩定之經濟收入，竟因圖謀非法所
    得，而率然投身詐欺集團，以詐騙被害人之方式獲取不法利
    得，法治觀念已有嚴重偏差，且其利用人民對於公務機關之
    信賴為詐欺取財犯行，嚴重破壞國家公權力機關之威信，又
    其詐騙金額非屬小額，損害被害人財產法益甚鉅，所為甚非
    可取，且被告李昱皇前已有偽造文書之刑事前案紀錄，符合
    累犯應加重其刑之規定，並衡酌被告等在該詐欺集團所擔任
    之角色，犯罪分工之情形，及於犯後均坦承犯行，態度良好
    ，且經警及時查獲，而未能將所詐得之款項交予詐騙集團成
    員，被害人所受損害稍有輕減等一切情狀，分別予以量刑，
    且敘明審酌被告等行為時甫滿20、21歲，年輕識淺，於警詢
    、偵查中及本院審理時均已坦承犯行，深具悔意，在本案僅
    擔任車手之工作，向被害人所詐取之款項150萬元，尚未經
    被告等交予詐騙集團成員時，即為警查扣，故尚未從中分得
    獲利，認對被告等各處上開刑度，應可達懲治之效，公訴人
    具體求處有期徒刑5年，稍嫌過重；且被告等之犯罪行為，
    雖殊無可取並值得非難，惟衡酌被告等上開情節，並供出共
    犯李東哲，對被告量處之刑度，已可期待被告等透過刑罰矯
    治，足收懲儆之效，無再令被告等入勞動場所強制工作之必
    要，而未予宣告強制工作等情，顯已注意適用刑法第57條之
    規定，尚無違誤。而原審所處之刑符合「罰當其罪」之原則
    ，並無輕重失衡之情形。是被告等上訴理由所指各節，不僅
    業經原審詳為斟酌，且不足以認為原判決有何不當或違法之
    處，被告等重為主張，難謂係具體理由，應認其上訴違背法
    律上之程式，爰不經辯論，駁回其上訴。
據上論斷，應依刑事訴訟法第367條前段、第372條，判決如主文
。
中    華    民    國   100    年    11    月    30    日
            刑事第九庭  審判長法  官  劉  登  俊
                              法  官  莊  深  淵
                              法  官  陳  得  利
以上正本證明與原本無異。
如不服本判決應於收受送達後十日內向本院提出上訴書狀，其未
敘述上訴之理由者，並得於提起上訴後十日內向本院補提理由書
（均須按他造當事人之人數附繕本）「切勿逕送上級法院」。
                              書記官  陳  三  軫
中    華    民    國   100    年    11    月    30    日